臺灣桃園地方法院刑事判決　　　　　　　95年度訴字第2023號
公　訴　人　臺灣桃園地方法院檢察署檢察官
被　　　告　甲○○
指定辯護人　本院公設辯護人　彭詩雯
上列被告因貪污案件，經檢察官提起公訴（95年度偵字第8460號
），本院判決如下：
    主  文
甲○○連續依據法令從事公務之人員，侵占公有財物，處有期徒
刑陸年，褫奪公權參年。所得財物新台幣陸拾柒萬元應予追繳，
發還桃園縣政府，如全部或一部無法追繳時，以其財產抵償之。
    事  實
一、甲○○自民國（下同）90年9 月24日起至95年1 月1 日止，
    在桃園縣政府交通局擔任約僱人員，為依據法令從事公務之
    人員，自92年1 月1 日起至94年9 月8 日止，負責桃園縣政
    府交通局遊動廣告業務審核及收取規費等業務。業務內容依
    據桃園縣遊動廣告物管理自治條例之規定及作業程序，民眾
    檢附相關資料向桃園縣政府申請遊動廣告物設置許可證，經
    其審核通過後，即由其開立每車新台幣（下同）1,000 元之
    規費繳納單，並向申請人收取規費後，將所收取之規費連同
    規費繳納單一併交予行政室出納處，若審核未通過，則開立
    1 次告知單，請申請人補件後，再依上開程序繳納規費。甲
    ○○因平日開銷龐大，薪資收入無法支應房貸、小孩學費及
    日常生活費用，竟基於意圖為自己不法所有之概括犯意，連
    續於附表1 、附表2 所示時間，將其承辦所收取如附表1 （
    金額、業者及車輛之車牌號碼詳93年度已發許可證卻未將規
    費入庫清單所示）及附表2 （金額、業者及車輛之車牌號碼
    詳94年度已發許可證卻未將規費入庫清單所示），總計670,
    000 元（起訴書誤載為673, 000元），利用職務之便，將上
    開公有財物予以侵占入己。嗣於94年9 月9 日，桃園縣政府
    交通局因內部業務輪調，改由歐俊杏承接甲○○上開業務，
    歐俊杏查覺核發之遊動廣告物設置許可證數量與甲○○收取
    之規費金額不合，乃向課長張新福反應，同時轉請桃園縣政
    府政風室協助調查，而甲○○於有偵查權人不知其犯行前，
    於同年12月12日接受桃園縣政府政風室人員鞠立智訪談時，
    向其坦承犯行，並由鞠立智帶同甲○○前往桃園縣調站向調
    查員鄧龍江坦承犯罪自首，進而接受本件裁判。
二、案經法務部調查局桃園縣調查站移送臺灣桃園地方法院檢察
    署檢察官偵查起訴。
    理  由
壹、程序部分：
一、被告以外之人於偵查中向檢察官所為之陳述，除顯有不可信
    之情況者外，得為證據，刑事訴訟法第159 條之1 第2 項定
    有明文，證人歐俊杏、張新福於偵查中證詞，被告於本院審
    理時未抗辯有可顯不可信之情況，並同意作為證據，依上述
    規定，有證據能力。
二、又除顯有不可信之情況外，公務員職務上製作之紀錄文書、
    證明文書，得為證據，刑事訴訟法第159 條之4 第1 款亦定
    有明文。卷附桃園縣政府交通局遊動廣告設置許可證費稽核
    紀錄表、93年度及94年度已發許可證卻未將規費入庫清單、
    桃園縣政府交通局函文等文書，被告於本院審理時未抗辯有
    可顯不可信之情況，並同意作為證據，依上述規定，亦有證
    據能力。
貳、實體部分：
一、訊據被告甲○○對於上揭連續依據法令從事公務之人員，侵
    占公有財物犯行，迭據被告甲○○於調查站訊問、檢察官訊
    問及本院審理時坦承不諱。且被告係負責桃園縣政府交通局
    遊動廣告物設置審核及收取規費相關業務之事實，業據被告
    於調查站、檢察官訊問時及本院審理時供承在卷（見95年度
    偵字第8460號卷第3 、4 、42頁、本院卷第113 頁）。並經
    證人即接辦被告業務之歐俊杏於檢察官訊問及本院審理結證
    稱：我於94年9 月9 日接辦桃園縣政府交通局民眾遊動廣告
    物設置許可及審核作業，我在94年10月10日之前要繳交9 月
    份的規費月報表，其中關於9 月8 日之前，有關於甲○○處
    理9 月份申請的案子我要一併陳報，結果發現甲○○從94年
    1 月份起至她交接為止，各該月的報表統統沒有製作。所以
    我清查她94年承辦的案件，根據我們核發許可證公文的副本
    ，發現她實際核發的許可證與規費入庫的資料不符合等情、
    證人即當時桃園縣政府交通局課長張新福於檢察官訊問及本
    院審理結證稱：被告甲○○是在我擔任課長期間內擔任交通
    局運輸規劃管理課之約僱人員，負責遊動廣告物設置審核及
    收取規費，她沒有按規定陳報報表等情在卷（見同上偵查卷
    第45、46頁、本院卷第66、67、107 、108 頁）。此外，並
    有桃園縣政府交通局95年1 月4 日桃交運字第0950000240號
    函、95年4 月12日桃交運字第0950006798號函、及附表1 之
    93年度已發許可證卻未將規費入庫清單、附表2 之94年度已
    發許可證卻未將規費入庫清單各1 份暨桃園縣政府交通局遊
    動廣告設置許可證費稽核紀錄表2 份在卷足憑（見同上偵查
    卷第8 、14、本院卷第34、36頁、本院卷證物卷宗1 、2 ）
    。足證被告自白與事實相符，應堪採信。是本件事證明確，
    被告上開犯行，洵堪認定，自應依法論科。
二、查被告原係桃園縣政府交通局之約僱人員，自92年1 月1 日
    起至94年9 月8 日止，負責桃園縣政府交通局遊動廣告業務
    審核及收取規費等業務，已如前述。而業者已繳交之規費，
    經收取即成為公有財物，被告竟於附表1 及附表2 所示時間
    ，經手時予以侵占入己，自屬侵占公有財物。核被告所為，
    係犯貪污治罪條例第4 條第1 項第1 款侵占公有財物罪。被
    告先後多次侵占公有財物罪，時間緊接，手法相同，犯同一
    罪名之罪，顯係基於概括犯意，應依刑法第56條規定，論以
    一罪，並就貪污罪法定刑無期徒刑部分外，加重其刑。又刑
    法於94年2 月2 日修正公布，並自95年7 月1 日起施行，已
    刪除連續犯規定，被告上開犯行，如依新法規定，應數罪併
    罰，經比較後，以舊法有利被告，自應適用行為時之連續犯
    規定。又刑法修正公布施行，第10條第2 項規定：稱公務員
    者，謂下列人員：(1)依法令服務於國家、地方自治團體所屬
    機關而具有法定職務權限，以及其他依法令從事於公共事務
    ，而具有法定職務權限者。(2)受國家、地方自治團體所屬機
    關依法委託，從事與委託機關權限有關之公共事務者。貪污
    治罪條例第2 條，亦於95年5 月5 日修正公布，並自95年7
    月1 日起施行，條文經修正為：公務員犯本條例之罪，依本
    條例處斷。茲依修正後刑法就公務員定義以觀，被告係身分
    公務員，極為明顯，是被告所為，新舊法既均有貪污犯之適
    用，經比較後，仍應適用行為時法。另按貪污治罪條例第8
    條第1 項就犯該條例第4 條至第6 條之罪自首之規定，其立
    法意旨係為鼓勵貪污犯於犯罪後，如自首並將其貪污所得財
    物全部自動繳交，可依法減輕或免除其刑，以啟貪污犯自新
    之機會。該條項之規定雖屬刑法第62條但書所稱之特別規定
    ，但並非完全排斥刑法第62條前段規定之適用。故被告所為
    縱不合於貪污治罪條例第8 條第1 項所規定減輕或免除其刑
    之特別要件，但若已符合刑法第62條前段自首之規定，仍非
    不得適用刑法第62條前段之規定減輕其刑（最高法院刑事判
    決95年度台上字第336 號判決意旨參照）。經查，本件被告
    甲○○於有偵查權人不知其犯行前，於94年12月12日在桃園
    縣政府政風室人員鞠立智訪談時，向其坦承犯行，並由鞠立
    智帶同甲○○前往桃園縣調站向調查員鄧龍江坦承犯罪自首
    ，進而接受本件裁判之事實，業據證人鞠立智、鄧龍江於本
    院審理時結證在卷（見本院卷第73、75頁），則依上開說明
    ，被告雖尚未將侵占公有財物返還桃園縣政府，此情已據被
    告供明在卷，惟其在犯罪未發覺之前，向有偵查權之人告知
    其犯罪，而不逃避接受裁判，即與刑法第62條規定自首之條
    件相符。而被告行為後刑法第62條關於自首之規定，已於95
    年7 月1 日生效施行，比較新舊法結果，舊法關於自首乃法
    定刑罰應減輕之規定，較之新法裁量減輕刑罰之規定有利，
    如行為符合自首規定之要件，自以適用行為時之刑法第62條
    規定有利，並依法先加後減。爰審酌被告雖無不法前科，但
    身為公務員，不知廉潔，行使公權力，犯罪手段、侵占之金
    額、犯後態度等一切情狀，量處如主文所示之刑，以示懲儆
    ，並依法宣告褫奪公權3 年。至被告侵占之公有財物670,00
    0 元，應依貪污治罪條例第10條第1 項、第2 項規定，諭知
    追繳，並發還被害人桃園縣政府，若全部或一部無法追繳時
    ，以其財產抵償之。
據上論斷，應依刑事訴訟法第299 條第1 項前段、行為時貪污治
罪條例第2 條、第4 條第1 項第1 款、第10條第1 項、第2 項、
第17條、第19條，刑法第2 條第1 項、第11條、第37條第2 項，
行為時刑法第56條、第62條，判決如主文。
本案經檢察官郝中興到庭執行職務
中　　華　　民　　國　　96　　年　　1　 　月　　11　　日
　　　　　　　　　刑事第五庭  審判長法　官   潘政宏
　　　　　　　　　　　　　　　　    法　官   陳月雯
　　　　　　　 　 　　　　　　　　　法　官   邱滋杉
以上正本證明與原本無異。
如不服本判決，應於收受送達後十日內向本院提出上訴書狀（應
附繕本），上訴於臺灣高等法院。
                                    書記官   高文靜
中　　華　　民　　國　　96　　年　　1　  　月　　11　　日
附錄：本案論罪科刑法條全文
修正前貪污治罪條例第4條：
有左列行為之一者，處無期徒刑或10年以上有期徒刑，得併科新
台幣3百萬元以下罰金：
一、竊取或侵占公用或公有器材、財物者。
二、藉勢或藉端勒索、勒徵、強占或強募財物者。
三、建築或經辦公用工程或購辦公用器材、物品，浮報價額、數
    量、收取回扣或有其他舞弊情事者。
四、以公用運輸工具裝運違禁物品或漏稅物品者。
五、對於違背職務之行為，要求、期約或收受賄賂或其他不正利
    益者。
前項第1款至第4款之未遂犯罰之。
